【裁判字號】    95,交上訴,60
【裁判日期】    950629
【裁判案由】    過失致死
【裁判全文】
臺灣高等法院刑事判決                95年度交上訴字第60號
上  訴  人  臺灣基隆地方法院檢察署檢察官
被      告  乙○○
上列上訴人因被告業務過失致死案件，不服臺灣基隆地方法院95
年度交簡上字第4號，中華民國95年 4月3日第一審判決（起訴案
號：臺灣基隆地方法院檢察署94年度調偵字第 139號；併辦案號
：95年度調偵字第4號），提起上訴，本院判決如下：
    主  文
上訴駁回。
    事  實
一、乙○○為信邦混凝土實業有限公司司機，係以駕駛為業務之
    人。民國94年9月27日15時38分許，乙○○駕駛390－RA號預
    拌混泥土車，沿臺北縣瑞芳鎮縣由平溪十分寮往瑞芳
    方向行駛。途經該縣道79.45 公里下坡彎道處時，原應注意
    汽車在雙向二車道行駛時，均應在遵行車道內行駛，在劃有
    分向限制線之路段，不得駛入來車之車道內；並應注意車前
    狀況，隨時採取必要之安全措施；且依當時情形，路面乾燥
    ，無障礙物，視距良好，並無不能注意之情事。竟仍疏於注
    意，貿然駛入對向車道內向前滑行，適有甲○○騎乘CEM－9
    11號機車，搭載女兒呂佳宜，沿臺北縣瑞芳鎮縣往平
    溪十分寮方向騎乘，因閃避不及，遭乙○○混泥土車迎面撞
    及，甲○○因而受有左側股骨幹及骨髁內上骨折等傷害（聲
    請簡易判決處刑書誤為已撤回告訴）；呂佳宜則受有腹部嚴
    重鈍傷、下腔靜脈裂傷、肝裂傷、脾臟裂傷、胰臟裂傷等傷
    害，經送醫後，仍因出血性休克，延至同年月28日3 時46分
    許不治死亡。乙○○肇事後雖恰有瑞芳分局牡丹派出所警員
    石錫顧因練打靶後途經現場，然該警員僅先行協助呂佳宜就
    醫後，即將現場交由交通隊警員處理，乙○○則留現場，並
    於犯罪未經有偵查權之人發覺前，即向到場處理之交通隊警
    員自承肇事，同時接受裁判。
二、案經檢察官據報相驗自動檢舉及臺北縣政府警察局瑞芳分局
    報告臺灣基隆地方法院檢察署檢察官偵查聲請簡易判決處刑
    暨移送原審併辦。
    理  由
一、本件經檢察官提起公訴，被告乙○○於本院審理中就被訴事
    實為有罪之陳述，經審判長告知簡式審判程序之旨，並聽取
    公訴人及被告之意見後，裁定進行簡式審判程序。再檢察官
    聲請簡易判決處刑案件，經法院認有第 451條之1第4項但書
    情形，應適用通常程序審判，為刑事訴訟法第452 條所明定
    。故管轄第二審之地方法院合議庭受理簡易判決上訴案件，
    若認案件有刑事訴訟法第452 條之情形者，應撤銷原判決，
    逕依通常程序為第一審判決。本件原審簡易法庭未及審酌被
    告過失傷害之犯罪事實，原審認定之犯罪事實，顯與檢察官
    據以求處罪刑之事實不符，足認檢察官僅就被告過失致死犯
    行聲請簡易判決處刑，並請求宣告緩刑3 年顯不適當，依上
    開法條規定，原審合議庭將簡易法庭判決撤銷，逕依通常程
    序為第一審判決，自無不合。
二、上開事實，業據被告乙○○於原審及本院審理中坦承不諱，
    核與被害人甲○○指述情節相符，並有道路交通事故調查報
    告表（一）、（二）、道路交通事故現場圖、現場照片在卷
    可稽。而被害人甲○○因本件車禍受有左側股骨幹及骨髁內
    上骨折等傷害，有長庚紀念醫院診斷證明書（見94年偵字第
    4057號卷第32頁）；且被害人呂佳宜亦因腹部鈍傷而出血性
    休克死亡，業據檢察官督同檢驗員相驗屬實，分別製有相驗
    屍體證明書、驗斷書、勘驗筆錄各 1件及照片40張（現場及
    車損照片26張；相驗屍體照片14張）在卷可稽。再依卷附道
    路交通事故調查報告表暨現場圖及現場照片26張（包括被告
    駕駛車輛、甲○○騎乘機車之車損照片）所示：(1)被告駕駛
    車輛之車前擋風玻璃破裂、右前輪及保險桿破裂；(2)甲○○
    騎乘機車之車頭幾近全毀；(3)甲○○機車刮地痕之起始點係
    在甲○○行駛車道（即臺北往平溪十分寮方向車道），顯見
    被告駕駛車輛及甲○○騎乘機車，係以「車頭對撞」方式，
    在甲○○行駛車道內發生碰撞，足認本件車禍肇事成因，係
    被告行經肇事地點時，未注意車前狀況，貿然跨越分向限制
    線駛入來車車道，致與甲○○騎乘機車發生對撞所致無疑。
三、按汽車在雙向二車道行駛時，在劃有分向限制線之路段，不
    得駛入來車車道；駕駛人駕駛汽車，應遵守道路交通標誌標
    線指示；汽車行駛時，駕駛人應注意車前狀況，並隨時採取
    必要之安全措施；道路交通安全規則第97條第2 款、第90條
    、第94條第3 項分別定有明文。被告係汽車駕駛人，自應注
    意遵守上開交通規則，且依卷附道路交通事故調查報告表暨
    現場圖所示，肇事當時，道路路面乾燥，亦無缺陷及障礙物
    ，視距良好，自無不能注意之情事。被告竟仍疏於注意對向
    正有來車，復貿然跨越分向限制線侵入來車道，致與被害人
    甲○○騎乘機車迎面對撞，被告顯有過失；且被告過失行為
    與被害人甲○○受傷及被害人呂佳宜死亡結果間，具有相當
    因果關係。事證明確，被告過失致人於死及過失傷害之犯行
    堪以認定。
四、按被告為信邦混凝土實業有限公司司機，係以駕駛為業務之
    人，被告因業務上過失致被害人死亡、受傷，核其所為，係
    犯刑法第276條第2項之業務過失致人於死罪及第284條第2項
    前段業務過失傷害罪。被告所犯上開二罪，係一行為觸犯數
    罪名，為想像競合犯，應從一重以業務過失致人於死罪處斷
    。又被告於犯罪未經發覺前，即向有偵查權之人自承犯罪，
    有原審查詢電話記錄、臺北縣政府警察局瑞芳分局道路交通
    事故肇事自首情形紀錄表在卷可考，應依刑法第62條前段減
    輕其刑。檢察官聲請簡易判決處刑意旨，雖漏未論及移送併
    案之業務過失傷害部分，惟該部分與聲請簡易判決處刑之犯
    罪事實，有裁判上一罪之想像競合關係，仍為聲請簡易判決
    處刑效力所及，本院自得一併審理。
五、原審調查結果，適用刑法第276條第2項、第284條第2項前段
    、第74條第 2款、第62條前段、第55條，罰金罰鍰提高標準
    條例第 1條前段規定，並以被告過失傷害甲○○部分，因檢
    察官聲請簡易判決處刑書誤以為告訴人甲○○已因調解成立
    撤回告訴，致原審簡易法庭就該部分漏未判決，尚有未當，
    檢察官據以聲請上訴，並聲請併案審理，為有理由，乃將原
    審簡易判決撤銷改判，同時審酌被告生活狀況、智識程度、
    駕車跨越分向限制線，衝撞被害人甲○○之機車，致被害人
    呂佳宜死亡、甲○○受傷，過失程度非輕、所生損害甚大及
    犯後自首、過失致死部分與被害人達成和解，過失傷害部分
    尚未達成和解等一切情狀，量處有期徒刑1年2月，復以被告
    於82年間因違反麻醉藥品管理條例等案件，經法院判處應執
    行有期徒刑1年3月確定，於84年4月11日縮刑期滿後，5年內
    未曾受有期徒刑以上刑之宣告，有本院被告前案紀錄表在卷
    為憑。乃因一時疏忽，致罹刑典，犯後並已深表悔悟，戮力
    賠償告訴人所受損害，過失致死部分已與被害人達成和解，
    賠償被害人新台幣（下同）280 萬元（有臺北縣瑞芳鎮調解
    委員會調解書及臺灣基隆地方法院檢察署公務電話紀錄（見
    95年度調偵字第4號卷第13頁）各1件在卷可稽。至過失傷害
    部分，被害人甲○○於原審及本院審理時，請求被告賠償30
    萬元，被告則表示因經濟困難，願意將自身所有位於貢寮鄉
    之1筆8坪土地移轉告訴人，並每月償還5 千元，因告訴人無
    法接受，始未能達成和解，顯見被告確有賠償誠意，被告經
    此科刑教訓後，信當知所警惕，而無再犯之虞，況若被告入
    獄執行，服刑期間亦難有收入，被害人更不能獲得適當賠償
    ，因認被告所受刑之宣告，以暫不執行為適當，爰併宣告緩
    刑5 年，以啟自新。認事用法，核無違誤，量刑亦稱妥適。
    公訴人上訴，指稱被告肇事後，與僱用公司並無誠意賠償被
    害人甲○○醫療費用、工作損失、第2 次開刀費用及療養金
    ，致被害人身心2 度傷害，原審量刑過輕等語。惟被告確有
    賠償被害人甲○○之意，乃因資力不足，致未能達成和解，
    已如前述。而被告雇用人並無賠償被害人誠意，被害人得依
    民事訴訟程序請求賠償，尚不能據以歸咎被告，並認原審量
    刑過輕。足見公訴人上訴，為無理由，應予駁回。
據上論斷，應依刑事訴訟法第273條之1第1項、第368條，判決如
主文。
本案經檢察官邱美育到庭執行職務。
中    華    民    國    95    年    6     月    29    日
                  交通法庭審判長法  官  鄭文肅
                                法  官  楊炳禎
                                法  官  陳國文
以上正本證明與原本無異。
如不服本判決，應於收受送達後10日內向本院提出上訴書狀，其
未敘述上訴之理由者並得於提起上訴後10日內向本院補提理由書
（均須按他造當事人之人數附繕本）。
                                書記官  蔡棟樑
中    華    民    國    95    年    6     月    29    日
附錄：本案論罪科刑法條全文
刑法第276條第2項：
從事業務之人，因業務上之過失犯前項之罪者，處 5年以下有期
徒刑或拘役，得併科3千元以下罰金。
刑法第284條第2項前段：
從事業務之人，因業務上之過失傷害人者，處 1年以下有期徒刑
、拘役或1千元以下罰金，致重傷者，處3年以下有期徒刑、拘役
或2千元以下罰金。


司法院資訊處製作；財團法人民間司法改革基金會備份。
